臺灣彰化地方法院刑事判決　　　　　　　96年度易字第1736號
公　訴　人　臺灣彰化地方法院檢察署檢察官
被　　　告　乙○○
選任辯護人　廖健智律師
上列被告因妨害名譽案件，經檢察官聲請簡易判決處刑（96年度
偵字第8535、8532號），本院彰化簡易庭認不宜逕以簡易判決處
刑（96年度彰簡字第1059號），簽移由本院改依通常程序審理，
本院判決如下：
    主  文
乙○○散布文字，指摘足以毀損他人名譽之事，處拘役伍拾日，
如易科罰金，以新臺幣壹仟元折算壹日。
    犯罪事實
一、緣乙○○與甲○○2 人前於民國95年6 月間，在臺中市○○
    路371 號與另1 友人合夥開設「忠明中醫診所」，後因經營
    理念不同，於96年3 月間協議拆夥，並以出價競標方式，由
    甲○○取得「忠明中醫診所」經營權並擔任負責人，乙○○
    因認甲○○故意不努力經營「忠明中醫診所」，使診所經營
    績效不彰，且乙○○因離開共同建立之診所後經濟壓力大，
    對甲○○心有不滿，竟基於散布於眾之意圖，自96年3 月29
    日起至96年6 月5 日止，在其位於彰化縣彰化市○○路279
    號6 樓住處，以電腦設備上網，接續在乙○○所架設之「減
    肥中醫師不是神」部落格網站「離職心情」、「踏破賀蘭山
    缺」分類文章區（http://tw.myblog.yahoo.com/hrliaw）
    ，及忠明中醫診所Yahoo 奇摩生活網頁「網友意見」區（ht
    tp://tw.lifestyle.yahoo.com/biz.html?bizid=4aef37da9
    930a9237d3），分別以「乙○○」名義或化名「小廖醫師」
    、「eddy-hu 」、「eddy」，發表如附表所列內容等文字，
    藉由上開部落格網站，使不特定之多數人得以瀏覽點閱而散
    布之，足以毀損甲○○之名譽。嗣經甲○○上網瀏覽得知上
    情報警處理，始查悉上情。
二、案經甲○○訴由臺灣臺中地方法院檢察署呈請臺灣高等法院
    檢察署檢察長核轉臺灣彰化地方法院檢察署檢察官聲請簡易
    判決處刑，本院彰化簡易庭認不宜逕以簡易判決處刑，簽移
    由本院改依通常程序審理。
    理  由
一、本案全部卷證所涵括之供述證據及非供述證據，公訴人、被
    告及選任辯護均不爭執其證據能力，而依刑事訴訟法第159
    條之5 規定「被告以外之人於審判外之陳述，雖不符前四條
    之規定，而經當事人於審判程序同意作為證據，法院審酌該
    言詞陳述或書面陳述作成時之情況，認為適當者，亦得為證
    據。當事人、代理人或辯護人於法院調查證據時，知有第一
    百五十九條第一項不得為證據之情形，而未於言詞辯論終結
    前聲明異議者，視為有前項之同意」，是後述所引用證據之
    證據能力均無疑義，合先敘明。
二、上開犯罪事實，業據被告乙○○於本院審理時坦認伊確有透
    過網際網路，發表如附表所示內容等指摘告訴人甲○○之文
    字之事實，且經證人即告訴人甲○○於警詢中指證綦詳，並
    有忠明中醫診所股東合約書、醫療機構開業執照、股東股權
    交易協議書及如附表所示之網路文章畫面列印資料等件在卷
    可稽。又被告所指摘之前述文字，均對於告訴人之道德形象
    、人格評價、社會地位有負面、貶抑之評價，衡情足以毀損
    告訴人之名譽，是以本件被告所為顯係基於意圖散布於眾貶
    損告訴人之意思所為之誹謗行為無訛。此外，被告所述之內
    容，亦無「一因自衛、自辯或保護合法之利益者，二公務員
    因職務而報告者，三對於可受公評之事，而為適當之評論者
    ，四對於中央或地方議會或法院或公眾集會之記事，而為適
    當之載述者」等刑法第311 條所定之阻卻不法事由。綜上所
    述，本件事證已臻明確，被告上開犯行洵堪認定，應予依法
    論科。
三、核被告乙○○所為，係犯刑法第310 條第2 項之散布文字指
    摘足以毀損他人名譽之事罪。被告散布毀謗告訴人之文字，
    其先後數次舉動，在時間及空間上均具有密切之關連性，且
    係侵害同一法益，無非係在緊密之討論期間，欲達同一目的
    之接續動作，在主觀上顯係基於一貫之犯意，核屬接續犯之
    性質。爰審酌被告之素行尚佳，其在網路上任意散布毀損他
    人名譽之訊息，對所造成之影響未經深思熟慮率爾為之，對
    告訴人名譽造成相當之損害，及考量其犯罪之目的、動機、
    手段，暨其犯罪後坦承犯行、深表悔悟，並已親自電洽告訴
    人道歉以求其諒解，且已將上開指摘告訴人甲○○之文字加
    以刪除，又於96年7 月2 日在上開部落格文章區張貼：「拆
    伙之後，小廖再因種種因素而對王醫師心生怨懟，腦袋發熱
    之下，竟爾犯下過錯，於網路上留下妨礙王醫師名譽的言論
    ，雖及時悔悟，卻也為時過晚，使小廖憾恨不已，不該在思
    慮不週及過度衝動的情況下傷害昔日的摯友... 所以小廖要
    在此向王醫師誠心道歉，『王醫師：對不起！小廖錯了』，
    雖不見得能夠得到諒解，但小廖終某一生，還是期待著友誼
    的恢復，哪怕是七老八十」等文字以為道歉認錯（參卷附道
    歉啟事文章1 份），復於96年7 月26日偵查中當庭欲以新臺
    幣（下同）3 萬6 千元請求告訴人原諒，惟告訴人認其名譽
    受損嚴重要求賠償3 百萬元並登報道歉，致雙方未能達成和
    解等一切情狀，量處如主文所示之刑，並依刑法第41條第1
    項前段之規定，諭知易科罰金之折算標準，以示懲儆。
據上論斷，應依刑事訴訟法第452 條、第299 條第1 項前段，刑
法第310 條第2 項、第41條第1 項前段，刑法施行法第1 條之1
第1 項、第2 項前段，判決如主文。
本案經檢察官黃淑媛到庭執行職務。
中　　華　　民　　國　　96　　年　　12　　月　　27　　日
　            　  刑事第一庭          法  官  郭麗萍
以上正本證明與原本無異。
如不服本判決，應於判決送達後10日內，向本院提出上訴書狀，
上訴書狀應「敘述具體上訴理由」，並按他造當事人之人數附繕
本。「切勿逕送上級法院」。
告訴人或被害人對於判決如有不服具備理由請求檢察官上訴者，
其上訴期間之計算係以檢察官收受判決正本之日期為準。
中　　華　　民　　國　　96　　年　　12　　月　　28　　日
                                      書記官  張子涵
附錄本案論罪科刑法條全文：
中華民國刑法第310條
（誹謗罪）
意圖散布於眾，而指摘或傳述足以毀損他人名譽之事者，為誹謗
罪，處 1 年以下有期徒刑、拘役或 5 百元以下罰金。
散布文字、圖畫犯前項之罪者，處 2 年以下有期徒刑、拘役或 1
千元以下罰金。
對於所誹謗之事，能證明其為真實者，不罰。但涉於私德而與公
共利益無關者，不在此限。
附表：
┌──┬──────┬────────────────────────┐
│編號│發表時間    │發表內容                                        │
├──┼──────┼────────────────────────┤
│ 一 │96年3 月29日│如果你是打著看看，實在不行就關掉它的念頭，那你幹│
│    │            │嘛死要面子去借錢來買下它倒？這不是跟錢過不去嗎？│
├──┼──────┼────────────────────────┤
│ 二 │96年4 月9 日│你是一個剛從事中醫才七個月的新手，而且這七個月以│
│    │            │來並沒有很用功，也沒有很努力。結果現在竟然靠著小│
│    │            │雞肚腸就想留患者。... 這位老兄，你當患者是白痴，│
│    │            │笨蛋嗎？曇花夜放，自有芬芳，你這般小丑姿態，能夠│
│    │            │欺瞞患者到幾時，等到患者吃了沒效了，你以為多賺這│
│    │            │一星期的錢就能活一輩子嗎？
                     │
├──┼──────┼────────────────────────┤
│ 三 │96年4 月15日│不可能的，因為這家診所已經被他搞爛了... 先發生了│
│    │            │院長失蹤事件，接下來會發生歇業事件，歇業不知道會│
│    │            │歇多久，再開業時客人大概都跑掉了，那和開一家新診│
│    │            │所是沒兩樣的... 他撐不了多久是眾人皆知的事了，因│
│    │            │為連他的小姐都認為撐不過這三個月，紛紛求去。眾叛│
│    │            │親離，他又沒經驗，能幹出什麼好事出來？笑話了。
 │
├──┼──────┼────────────────────────┤
│ 四 │96年4 月24日│你不要浪費錢了，因為減肥藥已經隨著小廖的離開而沒│
│    │            │有了，這個減肥藥是小廖的心血，不可能給他用的，你│
│    │            │再去也只是純浪費。... 其實見到患者們的留言，實在│
│    │            │是很愧疚，可是遇到見鬼的合伙人，真是神仙也難使力│
├──┼──────┼────────────────────────┤
│ 五 │96年5 月16日│我是由死人王醫師所介紹的，才會來找您…夭壽死人王│
│    │            │，死道友死貧道，原來自去年就在設計我了，虧我還賺│
│    │            │錢養他一家子，還發他零用錢。現在果然出事了，真夭│
│    │            │壽。                                            │
├──┼──────┼────────────────────────┤
│ 六 │96年5間某日 │對了，我目前慘遭同學構陷設計，正圖東山再起，有空│
│    │            │來坐坐吧！                                      │
├──┼──────┼────────────────────────┤
│ 七 │96年5 月30日│大家不要被騙了，忠明的廖醫師不在之後，那個王醫師│
│    │            │開的藥一點效都沒有，真的連一點點都沒有！我本來吃│
│    │            │廖醫師的藥順利的三週瘦四公斤，可是後來廖醫師離開│
│    │            │之後吃他甲○○開的藥，結果一個月胖了六公斤，問他│
│    │            │怎麼回事，也就只會把責任推到我身上來，什麼我吃太│
│    │            │多，什麼我都沒運動，根本是不負責任的庸醫、沒醫德│
│    │            │的爛醫生。                                      │
├──┼──────┼────────────────────────┤
│ 八 │96年6 月2 日│然而人心難測，在今年三月，小弟遭受了人性與友情的│
│    │            │背叛。                                          │
├──┼──────┼────────────────────────┤
│ 九 │96年6 月5 日│姓王的我告訴你，天底下不是你一個人可以一手遮天的│
│    │            │，你搞砸了我的身體，又想嫁禍他人，那是不可能的事│
│    │            │，再怎麼樣都掩飾不了你是個庸醫的事實，大爛人，無│
│    │            │能的傢伙。                                      │
└──┴──────┴────────────────────────┘
